臺灣桃園地方法院民事簡易判決
110年度桃原簡字第54號
原      告    羅任元
兼法定代理人  羅中妹
共      同
訴訟代理人    余席文律師
被      告    曾勝郁
訴訟代理人    胡秀美
              曾光亮
上列當事人間債務人異議之訴事件，本院於民國111年3月14日言
詞辯論終結，判決如下：
    主    文
本院一一０年度司執字第八二六一六號強制執行事件所為超過新
臺幣捌仟元部分之執行程序應予撤銷。  
原告其餘之訴駁回。
訴訟費用由被告負擔十分之一，餘由原告連帶負擔。
    事實及理由
一、原告主張：兩造前於本院108年度原訴字第51號損害賠償等
    事件（下稱前案）達成調解，調解筆錄（下稱系爭調解筆錄
    ）第1條、第2條分別記載原告願連帶給付被告新臺幣（下同
    ）22萬元（下稱系爭賠償債務），給付方式：應分別於如附
    表給付期限欄所示日期前，分別給付如附表金額欄所示金額
    ，如一期未履行，視為全部到期。原告若未遵期履行系爭賠
    償債務，願另行連帶給付被告懲罰性違約金（下稱系爭違約
    金）8萬元。被告執系爭調解筆錄主張原告應給付系爭賠償
    債務中如附表編號18至21所示共計4萬元債務（下稱系爭4萬
    元債務）及未遵期履行系爭賠償債務之系爭違約金8萬元，
    合計12萬元（下稱系爭執行債權），聲請對原告財產強制執
    行，現由本院110年度司執字第82616號請求損害賠償強制執
    行事件（下稱系爭執行事件）受理中，然原告已清償系爭4
    萬元債務，且原告雖未遵期給付系爭賠償債務，惟於如附表
    實際給付日期欄所示日期已給付各期金額，已全部履行系爭
    賠償債務，且被告僅受有遲延23日利息損失，系爭違約金顯
    然過高，應依民法第251條、第252條規定酌減系爭違約金至
    免除，則系爭執行債權即已不存在，系爭執行事件之強制執
    行程序（下稱系爭執行程序）自應撤銷等語，爰依強制執行
    法第14條規定提起本件債務人異議之訴等語，並聲明：系爭
    執行程序應予撤銷。
二、被告則以：系爭違約金為懲罰性違約金等語，資為抗辯。並
    聲明：原告之訴駁回。
三、得心證之理由：
  ㈠經查，系爭調解筆錄第1條、第2條分別記載原告願連帶給付
    系爭賠償債務22萬元，給付方式：應分別於如附表給付期限
    欄所示日期前，分別給付如附表金額欄所示金額，如一期未
    履行，視為全部到期。原告若未遵期履行系爭賠償債務，願
    另行連帶給付被告懲罰性違約金即系爭違約金8萬元，被告
    嗣持系爭調解筆錄向本院聲請對原告財產強制執行，請求原
    告給付系爭執行債權12萬元，本院以系爭執行事件受理，原
    告於如附表編號18至21實際給付日期欄所示日期給付系爭4
    萬元債務等情，有系爭調解筆錄及匯款單據附卷可參（見本
    院卷9至9之1頁、第13至19頁、第42頁反面），並經本院依
    職權調閱前案及系爭執行事件卷宗依卷內事證認定上開事實
    無誤，堪信為真實。
  ㈡系爭調解筆錄就系爭違約金之約定無既判力：　　
　　按當事人就未聲明之事項或第三人參加和解成立者，得為執
    行名義，民事訴訟法第380條之1有所明定。又本條立法理由
    載明：訴訟上成立之和解，依第380條第1項規定，僅於當事
    人間就已聲明之事項，有與確定判決同一之效力。至於當事
    人就未聲明之事項，或與參與和解之第三人間所成立之和解
    ，如嗣後發生爭執時，因其非原訴訟範圍，故當事人不得請
    求繼續審判，惟得另依適當之訴訟方式處理，例如訴請確認
    和解所成立之法律關係不存在，或請求返還已依和解內容所
    為之給付。是當事人就訴訟標的以外之事項所達成之訴訟上
    和解，並無民事訴訟法第400條第1項所定之既判力。另調解
    成立者，與訴訟上和解有同一之效力，民事訴訟法第416條
    第1項後段定有明文。經查，兩造於系爭調解筆錄第2條固約
    明如原告未依系爭調解筆錄第1條第1項所定內容按期履行系
    爭賠償債務，應給付被告懲罰性違約金8萬元，然被告於前
    案係依侵權行為規定請求被告賠償71萬1,982元及遲延利息
    ，有起訴狀可參（見前案卷第3至7頁），足認前案訴訟標的
    為侵權行為損害賠償請求權，則系爭調解筆錄第2條既係就
    未遵期履行系爭賠償債務之懲罰性違約金約定，自係就前案
    訴訟標的即侵權行為損害賠償以外之事項達成之訴訟上調解
    ，並無既判力。
  ㈢系爭違約金應予酌減：　　
　　懲罰性違約金係以強制債務之履行為目的，確保債權效力所
    定之強制罰，故如債務人未依債之關係所定之債務履行時，
    債權人無論損害有無，皆得請求，且如有損害時，除懲罰性
    違約金，更得請求其他損害賠償（最高法院108年度台上字
    第568號民事判決參照）。又當事人約定之違約金額過高者
    ，法院得依民法第252 條規定，以職權酌減至相當之數額。
    又違約金是否相當，應依一般客觀事實、社會經濟狀況及當
    事人所受損害情形，以為衡量標準。而債務已為一部履行者
    ，依同法第251條規定，法院並得比照債權人因一部履行所
    受之利益予以酌減（最高法院107年度台上字第1607號民事
    判決參照）。經查，本院審酌原告雖有遲延給付系爭賠償債
    務之情形，然原告嗣已全數給付，尚難認原告違約情節重大
    ，系爭違約金8萬元確屬過高，考量系爭違約金性質為懲罰
    性違約金、社會經濟狀況、被告所受損害及原告履行情形等
    一切情形，認為系爭違約金之數額應酌減為8,000元，較為
    合理。
  ㈣系爭執行債權不存在部分之執行程序應予撤銷：
　　按強制執行法第14條所謂消滅債權人請求之事由，包括足使
    執行名義之請求權及執行力全部或一部消滅之原因事實。債
    務人異議之訴係為排除執行名義之執行力，是債務人提起異
    議之訴，其聲明請求撤銷特定執行事件之執行程序，或請求
    債權人不得持執行名義對債務人為強制執行，均無不可（最
    高法院109年度台上字第764號民事判決參照）。經查，原告
    請求執行系爭執行債權12萬元，然原告已清償其中之系爭4
    萬元債務，且系爭違約金經酌減後為8,000元已見前述，系
    爭執行債權12萬元即僅餘8,000元存在，其餘11萬2,000元已
    不存在，系爭執行事件對系爭執行債權不存在部分所為執行
    程序自應撤銷。
四、綜上，原告請求撤銷系爭執行事件所為超過8,000元部分之
    執行程序，為有理由，應予准許，逾此部分之請求，即無理
    由，應予駁回。
五、本件事證已臻明確，兩造其餘攻擊、防禦方法及證據資料，
    經本院審酌後，認對於判決結果不生影響，爰不一一論述，
    併此敘明。
六、訴訟費用負擔之依據：民事訴訟法第79條。 
中　　華　　民　　國　　111 　年　　4 　　月　　8 　　日
                  桃園簡易庭  法  官  張明宏
以上為正本係照原本作成。
如不服本判決，應於送達後20日內，向本院提出上訴狀並表明上
訴理由，如於本判決宣示後送達前提起上訴者，應於判決送達後
20日內補提上訴理由書（須附繕本）。
如委任律師提起上訴者，應一併繳納上訴審裁判費。   
中　　華　　民　　國　　111 　年　　4 　　月　　8 　　日
                              書記官  石曉芸
　　　　　　　　　　　　　　　
編號 金額 給付期限 實際給付日期 備註 1 2萬元 109/4/28 109/4/27 本院卷（下同）第15頁 2 1萬元 109/5/28 109/5/25 同上 3 1萬元 109/6/28 109/5/26 第16頁 4 1萬元 109/7/28 109/7/29 同上 5 1萬元 109/8/28 109/8/28 第14頁 6 1萬元 109/9/28 109/9/29 同上 7 1萬元 109/10/28 109/10/28 同上 8 1萬元 109/11/28 109/11/27 同上 9 1萬元 109/12/28 109/12/29 同上 10 1萬元 110/1/28 110/1/28 第17頁 11 1萬元 110/2/28 110/3/2 第18頁 12 1萬元 110/3/28 110/3/29 同上 13 1萬元 110/4/28 110/4/28 第17頁 14 1萬元 110/5/28 110/6/1 第13頁 15 1萬元 110/6/28 110/7/6 同上 16 1萬元 110/7/28 110/7/30 同上 17 1萬元 110/8/28 110/8/30 同上 18 1萬元 110/9/28 110/9/29 同上 19 1萬元 110/10/28 110/10/28 同上 20 1萬元 110/11/28 110/11/26 第19頁 21 1萬元 110/12/28 110/12/27 第42頁反面